臺灣高等法院刑事判決
108年度上易字第2205號
上  訴  人  臺灣士林地方檢察署檢察官
上  訴  人  
即  被  告  吳治忠  



上列上訴人因被告傷害案件，不服臺灣士林地方法院108年度易
字第362號，中華民國108年9月24日第一審判決（起訴案號：臺
灣士林地方檢察署108年度調偵字第180號），提起上訴，本院判
決如下：
    主  文
上訴駁回。
    事  實
一、吳治忠、蔡文芳為鄰居，分別居住在臺北市○○區○○街00巷00
    號4樓、9號4樓。吳治忠因與蔡文芳就開關窗戶一事發生爭
    執而心生不滿，明知以手推他人、以身體碰撞他人、對他人
    丟擲物品將有可能導致他人受傷，竟基於傷害之不確定故意
    ，於民國107年10月6日13時13分許，在上址樓梯間，以手推
    蔡文芳、以身體碰撞蔡文芳，復朝蔡文芳丟擲破盤子，蔡文
    芳見狀因舉起左手阻擋，致受有左上肢多處挫傷破皮（左肘
    兩處各3×1.5+3.5×1.5cm、左上臂2×0.2cm、左前臂3×1cm）
    等傷害。
二、案經蔡文芳訴由臺北市政府警察局大同分局報告臺灣士林地
    方檢察署檢察官偵查起訴。
    理  由
壹、證據能力之認定部分：
    按刑事訴訟法第159 條之5 立法意旨，在於確認當事人對於
    傳聞證據有處分權，得放棄反對詰問權，同意或擬制同意傳
    聞證據可作為證據，屬於證據傳聞性之解除行為，如法院認
    為適當，不論該傳聞證據是否具備刑事訴訟法第159 條之1
    至第159 條之4 所定情形，均容許作為證據，不以未具備刑
    事訴訟法第159 條之1 至第159 條之4 所定情形為前提。此
    揆諸「若當事人於審判程序表明同意該等傳聞證據可作為證
    據，基於證據資料愈豐富，愈有助於真實發見之理念，此時
    ，法院自可承認該傳聞證據之證據能力」立法意旨，係採擴
    大適用之立場。蓋不論是否第159 條之1 至第159 條之4 所
    定情形，抑當事人之同意，均係傳聞之例外，俱得為證據，
    僅因我國尚非採澈底之當事人進行主義，故而附加「適當性
    」之限制而已，可知其適用並不以「不符前四條之規定」為
    要件（最高法院104 年度第3 次刑事庭會議決議參照）。經
    查，本件以下所引用之供述或非供述證據，因檢察官及被告
    吳治忠對各該證據方法之證據能力，迄至言詞辯論終結前均
    未聲明異議（見本院卷第57頁至第63頁），而本院審酌上開
    供述或非供述等證據資料製作時之情況，無不當取供及證明
    力明顯過低之瑕疵，認以之作為證據應屬適當，揆諸前開規
    定，本院認前揭證據資料有證據能力，合先敘明。
貳、認定被告犯罪事實所憑之證據及理由：
一、訊據被告固坦認於前揭時、地，與告訴人蔡文芳就開關窗戶
    一事發生爭執等情，惟矢口否認有何傷害犯行，辯稱：告訴
    人當時實際是站在被告門口持手機錄影拍照，盤子在告訴人
    侵入被告家時就被告訴人弄破了，告訴人也因此受傷，告訴
    人左手臂之傷口，並非被告造成，被告並沒有拿破碎或完整
    之盤子朝告訴人上半身丟擲，被告僅丟擲破盤子到告訴人右
    小腿，且若如告訴人稱被告僅丟擲一次盤子，則丟擲一次盤
    子不可能造成告訴人4 道傷口。況當時告訴人站立於樓梯間
    ，則盤子丟擲過去的話，應會散落於樓梯間而非被告之客廳
    ，且告訴人站立於樓梯間時，被告站立於客廳之茶几旁，則
    雙方連人都看不到，何來製造衝突云云。
二、然查：
（一）證人即告訴人蔡文芳於偵查及原審審理時證稱：107年10
      月6日下午1點多，在4樓樓梯間，伊要出去開瓦斯，先開
      窗戶，被告馬上跑出來說你開這麼大聲要做什麼，伊說伊
      已經開很小聲，他就用身體撞伊，又打伊好幾拳，伊重心
      不穩，趴下去，站起來他又打伊，伊擋幾下，他就回去拿
      盤子往伊上半身丟，伊就舉左手去擋，盤子就碰到伊的上
      臂及前臂，因此左上肢、左肘、左上臂、左前臂均有受傷
      等語（見107年度偵字第16161號卷【下稱偵卷】第49頁至
      第52頁；原審卷第59頁至第67頁），而證人蔡文芳於107 
      年10月6 日14時27分至臺北市立聯合醫院中興院區驗傷，
      經診斷結果其受有左上肢多處挫傷破皮：左肘兩處各3 ×1
      .5+3.5 ×1.5cm 、左上臂2 ×0.2cm 、左前臂3 ×1cm 等傷
      害，亦有臺北市立聯合醫院診斷證明書1 紙、108 年7 月
      26日北市醫興字第10836552200 號函及附件1 份在卷可稽
      （見偵卷第27頁；原審卷第39頁至第44頁），可見證人蔡
      文芳所受傷害存在左手肘四周，亦可能係因遭尖銳物品劃
      過皮膚所致，而與證人蔡文芳前開所證述其受傷之部位及
      經過情節，互核尚無未合，復佐以被告於偵查、原審、本
      院審理時亦就案發當時有因開窗戶一事與告訴人發生衝突
      ，後向告訴人丟擲破盤子，及在上址樓梯間，有以身體與
      告訴人互相碰撞，並有以手推告訴人肩膀等情供明在卷（
      見偵卷第48頁；原審卷第71頁；本院卷第61頁），益徵證
      人蔡文芳上開指述符實可採，而被告於上開時、地，以手
      推告訴人、以身體碰撞告訴人，復朝告訴人丟擲破盤子，
      告訴人見狀因舉起左手阻擋，致受有前揭傷害等情，堪以
      認定。
（二）至證人蔡文芳雖於原審審理時證稱：被告係丟擲完整的盤
      子，可能是伊用手阻擋導致盤子破掉等語（見原審卷第73
      頁），然按告訴人、證人之陳述有部分前後不符，或相互
      間有所歧異時，究竟何者為可採，法院仍得本其自由心證
      予以斟酌，非謂一有不符或矛盾，即應認其全部均為不可
      採信；尤其關於行為動機、手段及結果等之細節方面，告
      訴人之指陳，難免故予誇大，證人之證言，有時亦有予渲
      染之可能；然其基本事實之陳述，若果與真實性無礙時，
      則仍非不得予以採信（最高法院74年台上字第1599號判例
      意旨參照）。次按人類對於事物之注意及觀察，有其能力
      上之限制，未必如攝影機或照相機般，對所發生或經歷的
      事實能機械式無誤地捕捉，亦未必能洞悉事實發生過程之
      每一細節及全貌。且常人對於過往事物之記憶，隨時日之
      間隔而漸趨模糊或失真，自難期其如錄影重播般地將過往
      事物之原貌完全呈現。此外，因個人教育程度、生活經驗
      、語言習慣之不同，其表達意思之能力與方式，亦易產生
      差異。故供述證據每因個人觀察角度、記憶能力、表達能
      力、誠實意願、嚴謹程度及利害關係之不同，而有對相同
      事物異其供述之情形發生，而其歧異之原因，未必絕對係
      出於虛偽所致。參以證人蔡文芳於原審審理時亦證稱：伊
      僅注意被告之動作等語（見原審卷第61頁），而據前述，
      案發當時事出突然，證人蔡文芳因此致無法清楚辨明被告
      手持之盤子係破碎抑或全整，衡情尚非無可能，且此節並
      不影響證人蔡文芳關於本案被害基本事實之陳述，而其證
      詞亦具有相當之可信度，詳如前述，尚難以僅謂一有不符
      ，即逕認證人蔡文芳之證詞具有重大瑕疵，而全部屬虛偽
      陳述，無足採為認定被告有本件犯行之證據。
（三）被告固執以前揭情詞置辯，惟核與上開各項事證有間，已
      難遽採，況告訴人於原審審理時明確指出雙方發生衝突時
      站立之位置（見原審卷第64頁），且被告指訴告訴人於上
      開時、地對其為傷害、毀損、侵入住宅、妨害秘密等行為
      ，亦由臺灣士林地方檢察署檢察官以罪嫌不足為不起訴處
      分，有該署108年度調偵字第180號不起訴處分書1份在卷
      可考（見108年度調偵字第180號卷第12頁至第15頁），自
      無從為被告有利之認定。
三、綜上所述，被告所持之辯解，委無足取。本件事證明確，被
    告上揭犯行堪以認定，應依法論科。
參、新舊法比較：
    按行為後法律有變更者，適用行為時之法律，但行為後之法
    律有利於行為人者，適用最有利之法律，刑法第2 條第1 項
    定有明文。被告行為後，刑法第277 條第1 項之傷害罪，業
    於108 年5 月29日修正公布施行，修正前刑法第277 條第1
    項規定：「傷害人之身體或健康者，處三年以下有期徒刑、
    拘役或一千元以下罰金。」修正後刑法第277 條第1 項則規
    定：「傷害人之身體或健康者，處五年以下有期徒刑、拘役
    或五十萬元以下罰金。」修正後刑法第277 條第1 項，將法
    定刑自「三年以下有期徒刑、拘役或一千元以下罰金」，提
    高為「五年以下有期徒刑、拘役或五十萬元以下罰金」，經
    比較新、舊法律，修正後刑法第277 條第1 項並無較有利於
    被告之情形，依刑法第2 條第1 項前段規定，自應適用被告
    行為時即108 年5 月29日修正前刑法第277 條第1 項之規定
    。
肆、論罪部分：
    核被告所為，係犯修正前刑法第277 條第1 項之傷害罪。
伍、駁回上訴之理由：
一、原審經詳細調查及審理後，基於以上相同之認定，引用刑法
    第2條第1項前段、第41條第1項前段、修正前刑法第277條第
    1項，刑法施行法第1條之1第1項、第2項前段等規定為依據
    ，並審酌被告於爭執發生時，本應冷靜處理爭端或尋正當管
    道解決紛爭，然卻訴諸暴力，使告訴人受有前揭傷勢，所為
    非是；且被告犯罪後未能坦承犯行，雖有意願與告訴人和解
    ，然因差距過大而未果，經告訴人表示依法判決之意見（見
    原審卷第74頁），兼衡被告除於84年間曾因妨害兵役經判處
    罪刑確定外，別無前科之素行，有本院被告前案紀錄表1份
    可參（見原審卷第9頁），暨其自陳為國中畢業之教育程度
    、未婚、為保全、月薪新臺幣（下同）25,000元之家庭生活
    狀況（見原審卷第72頁）等一切情狀，量處拘役30日，並諭
    知如易科罰金，以1 千元折算1 日。經核原審上開認事用法
    ，均無違誤，量刑亦稱允恰。
二、檢察官上訴意旨指稱：被告於本案偵查及審理中均矢口否認
    犯行，未見悔意，且迄今未與告訴人達成和解，犯後態度不
    佳，原審僅判處被告拘役30日，並諭知以每日1,000元折算1
    日之法定最低標準以易科罰金，實無以收警惕之效，亦未能
    使罰當其罪，自難認為適法妥當等語。惟按刑事審判旨在實
    現刑罰權之分配的正義，故法院對有罪被告之科刑，應符合
    罪刑相當之原則，使輕重得宜，罰當其罪，以契合社會之法
    律感情，此所以刑法第57條明定科刑時應審酌一切情狀，尤
    應注意該條所列10款事項以為科刑輕重之標準，俾使法院就
    個案之量刑，能斟酌至當。至於量刑輕重，係屬事實審法院
    得依職權自由裁量之事項，苟其量刑已以行為人之責任為基
    礎，並斟酌刑法第57條各款所列情狀，而未逾越法定刑度或
    有濫用權限情事，即不得任意指為違法（最高法院75年度台
    上字第7033號判例、103 年度台上字第36號判決意旨參照）
    。原審既於判決理由欄內詳予說明其量刑基礎，且敘明係審
    酌前揭各項情狀，顯已斟酌刑法第57條各款事由，並基於刑
    罰目的性之考量、刑事政策之取向以及行為人刑罰感應力之
    衡量等因素而為刑之量定，且以行為人責任為基礎，未逾越
    法定刑度，亦無違背公平正義之精神，客觀上不生量刑明顯
    失出失入之裁量權濫用情形，核屬法院量刑職權之適法行使
    ，難認有何不當而構成應撤銷之事由可言。據此，前揭檢察
    官上訴意旨指稱原審量刑難認適法妥當等語，尚非足取。是
    檢察官提起上訴，仍執前開情詞為爭執，並對於原審量刑之
    自由裁量權限之適法行使，持己見為不同之評價，而指摘原
    判決不當，自難認有理由，應予以駁回。
三、被告猶執前詞提起上訴，否認犯罪，指摘原審判決不當，核
    無理由，亦應予駁回。
據上論斷，應依刑事訴訟法第368 條，判決如主文。
本案經檢察官楊舒婷提起公訴，檢察官謝幸容提起上訴，檢察官
楊淑芬到庭執行職務。
中　　華　　民　　國　　108 　年　　12　　月　　31　　日
                  刑事第十九庭審判長法  官  曾淑華
                                    法  官  陳文貴
                                    法  官  王美玲
以上正本證明與原本無異。
不得上訴。
                                    書記官  李逸翔
中　　華　　民　　國　　108 　年　　12　　月　　31　　日
附錄：本案論罪科刑法條全文
修正前刑法第277條：
傷害人之身體或健康者，處3 年以下有期徒刑、拘役或1 千元以
下罰金。
犯前項之罪因而致人於死者，處無期徒刑或7 年以上有期徒刑；
致重傷者，處3 年以上10年以下有期徒刑。